【裁判字號】    91,訴,1362
【裁判日期】    920825
【裁判案由】    分配表異議之訴
【裁判全文】
臺灣士林地方法院民事判決  九十一年度訴字第一三六二號
    原      告  丁○○○
                丙○○
                甲○○
    共      同
    訴訟代理人  乙○○    住台北縣三芝鄉○○○街四號
    被      告  戊○○    住新.
                          送達代收人 己○○ 住台北市○○○路○段七十號九樓
右當事人間分配表異議之訴事件，本院判決如左：
    主      文
原告之訴駁回。
訴訟費用由原告負擔。
    事實及理由
一、原告起訴主張：被告與訴外人張文旺間，約定債務清償期為八十二年四月三十日
    ，惟竟登記設定抵押權存續之期限至八十三年一月十五日止，二者在期限上顯有
    差距，無法計算違約金之結算日；且依分配表計算書第五項記載「超過部分利息
    違約金，均不列入分配範圍」，足認本件被告違約金之請求不應准許，爰依法提
    起分配表異議之訴，請求判決台灣士林地方法院八十九年度執字第一一九一二號
    拍賣抵押物強制執行事件，於九十一年十一月六日實行分配之分配表，關於被告
    分配金額新台幣（下同）一百四萬七千八百四十六元為不當，應改分配予原告三
    人。被告則以其聲請參與分配之債權，係債務人張文旺未清償之債權，該債權業
    經本院九十一年度重訴字第七三三號判決確定在案等語置辯。
二、按「債權人或債務人對於分配表所載各債權人之債權或分配金額有不同意者，應
    於分配期日一日前，向執行法院提出書狀，聲明異議。前項書狀，應記載異議人
    所認原分配表之不當及應如何變更之聲明。」，強制執行法第三十九條定有明文
    。次按「分配表異議之訴，乃就分配表有異議之債權人或債務人，對為反對陳述
    之債權人或債務人提起之訴訟，此觀八十五年十月九日修正公布（下同）之強制
    執行法第四十一條第一項之規定自明。同法第三十九條、第四十條第一項、第四
    十條之一並分別規定，債權人、債務人對分配表有異議之權，及對債權人或債務
    人之異議有為反對陳述之權。故債權人或債務人對分配表聲明異議後，如未予他
    債權人、債務人表示意見之機會，或他債權人、債務人對於債權人或債務人之異
    議未為反對之陳述者，均無從提起分配表異議之訴」（最高法院八十八年度台上
    字第五九六號判決意旨可資參照）。經查：
  (一)本院八十九年度執字第一一九一二號，債權人即被告戊○○與債務人張文旺間，
    拍賣抵押物強制執行事件。經被告於九十年七月十九日，請求以八百三十二萬元
    承受拍賣之不動產。經於九十年一月二十四日進行分配，留有餘額二百二十七萬
    九千四百四十五元應發還債務人張文旺。
  (二)原告分別於九十一年一月十一日、二月二十六日請求參與分配，被告則另取得本
    院九十一年度裁全字第七四五號假扣押裁定，准許被告「…供擔保後，得對於債
    務人（即張文旺）之財產於新臺幣貳佰參拾貳萬元之範圍內為假扣押」。被告供
    擔保後，聲請本院以九十一年度執字第五○○號執行案件，扣押債務人張文旺前
    述餘額二百二十七萬九千四百四十五元。經承辦股於九十一年三月二十日同意，
    於九十年一月二十四日分配表確定時，予以扣押。
  (三)本院執行處嗣就此部分餘額，定於九十一年十一月六日，實施分配予債權人即原
    告三人及假扣押債權人即被告。原告於分配期日一日前之九十一年十月二十二日
    具狀，對本院執行處以九十一年九月二十六日士院儀執秋字第一一九一二號通知
    所附之分配表，聲明異議。惟本院執行處並未更正分配表而為分配，異議未終結
    。
  (四)原告於九十一年十一月十一日提起本件分配表異議之訴，並於同日具狀，向本院
    執行處陳報已提出分配表異議之訴之起訴證明，此據本院調閱八十九年度執字第
    一一九一二號卷查核屬實。經本院將原告之分配表異議之訴通知被告表示意見，
    被告請求駁回原告之訴，有九十二年七月十六日被告之答辯狀在卷足証，自應認
    該案之債權人對於原告之異議，已為反對之陳述，揆諸前揭說明，原告提起本件
    分配表異議之訴，應已遵守法定之程式，先此敘明。
三、次按依強制執行法第一百三十三條規定所應提存之分配金額，係指假扣押所保全
    之債權，依分配程序所應分配於假扣押債權人部分之金額而言。假扣押債權人須
    俟假扣押所保全之債權，獲得本案勝訴確定判決或有其他終局執行名義後，始得
    就該提存之分配金額受償（參照最高法院八十六年度台上字第一四八○號），如
    假扣押債權人本案訴訟受敗訴判決確定時，則應返還債務人或由執行法院再行分
    配於他債權人，亦即以假扣押裁定之執行名義，性質上僅係保全執行，並不生確
    定請求權存否之效力，如對假扣押債權人請求之存否有爭執時，除得代位聲請法
    院命假扣押債權人於一定期間內起訴，以本案訴訟謀求解決外，不得逕對該假扣
    押債權提起分配表異議之訴。經查：本件被告就應發還債務人張文旺餘款二百二
    十七萬九千四百四十五元，請求參與分配之執行名義，係本院九十一年度裁全字
    第七四五號假扣押裁定，該裁定所准許保全之金額為二百三十二萬元，本院自應
    以將該保全之二百三十二萬元列入分配。原告如認該假扣押債權不存在，依前述
    說明，除代位債務人向法院聲請命被告起訴外，自不得逕對該假扣押債權提起分
    配表異議之訴。另被告與債務人張文旺間關於本件借貸款四百一十萬元債務，業
    經本院以九十一年度重訴字第七三三號判決確定為二百一十四萬一千一百四十元
    ，其餘受敗訴部分之金額應返還債務人或由執行法院再行分配於他債權人，則係
    另一問題，附此敘明。是則原告提起本訴，屬在法律上顯無理由，爰依民事訴訟
    法第二百四十九條第二項，不經言詞辯論，逕以判決駁回之。
據上論結，本件原告之訴為無理由，依民事訴訟法第二百四十九條第二項、第七十八
條、第八十五條第一項前段，判決如主文。
中      華      民      國    九十二    年      八      月    二十五    日
                                    臺灣士林地方法院民事第一庭
~B法      官  陳雅玲
右為正本係照原本作成。
如對本判決上訴須於判決送達後廿日內向本院提出上訴狀。
中      華      民      國    九十二    年      八      月    二十七    日
~B法院書記官  黃惠苹


司法院資訊處製作；財團法人民間司法改革基金會備份。
